【裁判字號】    98,上訴,173
【裁判日期】    990511
【裁判案由】    違反毒品危害防制條例
【裁判全文】
臺灣高等法院花蓮分院刑事判決         98年度上訴字第173號
上  訴  人  臺灣花蓮地方法院檢察署檢察官
上  訴  人
即  被  告  甲○○
            丁○○
共      同
指定辯護人  李文平律師
上列上訴人因被告二人違反毒品危害防制條例案件，不服臺灣花
蓮地方法院97年度訴字第498號、98年度訴字第74號中華民國98
年5月25日第一審判決（起訴案號：臺灣花蓮地方法院檢察署97
年度偵字第5457、5458號；追加起訴案號：同署98年度偵字第45
1號），提起上訴，本院判決如下：
    主  文
原判決關於甲○○、丁○○如附表一編號一至三及附表二所示共
同販賣第一級毒品暨定執行刑部分均撤銷。
甲○○共同販賣第一級毒品，三罪，累犯，各處如附表一編號一
至三宣告刑欄所示之主刑及從刑。
丁○○共同販賣第一級毒品，三罪，各處如附表一編號一至三宣
告刑欄所示之主刑及從刑；應執行有期徒刑拾陸年，共同販賣第
一級毒品所得新臺幣陸仟元，與共同被告甲○○連帶沒收，如全
部或一部不能沒收時，以其財產與共同被告甲○○連帶抵償之。
甲○○、丁○○被訴共同販賣如附表二所示第一級毒品部分均無
罪。
其他上訴駁回。
甲○○撤銷改判部分所處之刑與上訴駁回部分所處之刑，應執行
有期徒刑貳拾年，共同販賣第一級毒品所得新臺幣陸仟元及販賣
第二級毒品所得新臺幣伍仟元均沒收之（其中共同販賣第一級毒
品所得新臺幣陸仟元部分與丁○○連帶沒收），如全部或一部不
能沒收時，以其財產抵償之（其中共同販賣第一級毒品所得新臺
幣陸仟元部分與丁○○連帶抵償）。
    事  實
一、甲○○前於民國86年間因違反麻醉藥品管理條例之罪，經本
    院以86年度上訴字第190號判決有期徒刑5年1月確定，及經
    臺灣花蓮地方法院以85年度訴字第168號判處有期徒刑7月確
    定，並定應執行刑有期徒刑5年5月，另因違反電信法及麻醉
    藥品管理條例，經臺灣花蓮地方法院以86年度訴字第438號
    、86年度易字第1042號各判處有期徒刑4月、8月確定，入監
    執行後，於90年4月6日假釋出監，惟假釋期間因違反槍砲彈
    藥刀械管制條例，經臺灣花蓮地方法院以92年度訴字第11號
    判處有期徒刑8月確定，復與所犯贓物罪經本院以93年度上
    易字第58號判處之有期徒刑6月，定其應執行刑1年1月確定
    ，且前開假釋亦據撤銷應執行殘刑3年1月22日，嗣接續執行
    ，甫於96年3月24日縮刑假釋期滿執行完畢，竟猶不知悔改
    ，與女友丁○○基於意圖營利販賣毒品之不法犯意聯絡，而
    以0000000000號、0000000000號等行動電話門號作為對外聯
    絡工具，由甲○○或丁○○先於電話中與洽購者議定毒品交
    易之內容，再由甲○○自行或甲○○與丁○○同行前往交付
    毒品並收取價金，而於如附表一所示時地，共同或單獨販賣
    如附表一所示第一級毒品海洛因、第二級毒品安非他命如附
    表一所示之人。
二、案經花蓮縣警察局花蓮分局報請臺灣花蓮地方法院檢察署檢
    察官偵查起訴及同署檢察官於原審審理中追加起訴。
    理  由
壹、證據能力方面：
一、按被告以外之人於審判外之言詞或書面陳述，除法律有規定
    外，不得作為證據，刑事訴訟法第159條第1項定有明文。本
    件證人鄭美玉、丙○○及庚○○警詢筆錄，係被告以外之人
    於審判外之陳述，屬傳聞證據，被告之指定辯護人就上開證
    人警詢筆錄，於原審及本院審理中均爭執其證據能力（原審
    97年度訴字第498號<下簡稱原審Ａ1卷>第164頁、本院卷一
    第94頁），則上開證人警詢中之陳述，係屬被告以外之人於
    審判外之陳述，依諸上開規定，自不得作為本案構成犯罪事
    實之直據或間接證據，合先敘明。
二、次按被告以外之人於審判外之陳述，經當事人於審判程序同
    意作為證據，法院審酌該言詞陳述或書面陳述作成時之情況
    ，認為適當者，亦得為證據。當事人、代理人或辯護人於法
    院調查證據時，知有第159條第1項不得為證據之情形，而未
    於言詞辯論終結前聲明異議者，視為有前項之同意，刑事訴
    訟法第159條之5亦有明文。查除前開證人警詢筆錄外，對其
    證據方法（詳後理由內所引用者），被告二人及其指定辯護
    人於原審及本院審理中均未爭執其證據能力（詳原審Ａ1卷
    第32頁、本院卷一第94頁），且迄至本院言詞辯論終結前，
    均未聲明異議，本院審酌該供述證據作成時並無違法取證或
    證據力明顯偏低之情形，以資為證據，並無何不適當之情形
    ，揆諸上開規定意旨，該證據均應有證據能力，併此說明。
貳、實體方面：
甲、撤銷改判部分
(甲)、有罪部分：
一、認定犯罪事實所憑之證據及理由
(一)訊據被告甲○○、程芝雷均否認有於附表編號一至三所示時
    地販賣第一級毒品海洛因予丙○○之犯行，被告甲○○辯稱
    ：伊有跟丙○○收錢，但那是丙○○欠伊玫瑰石的錢，並非
    販毒之款項，丙○○在遠東牙醫附近未將欠款全數償還，伊
    遂與丙○○發生口角而有恩怨；被告丁○○辯稱：伊與甲○○及綽號白毛之丙○○等人係共同合資購買毒品一起施用，
    並未與甲○○共同販賣毒品給丙○○云云。
(二)惟查：
  (一)證人丙○○曾分別於97年10月上旬某日、同年月下旬某日及
    同年11月上旬某日，以其持用之0000000000號行動電話與被
    告甲○○或丁○○所持用0955開頭之行動電話取得聯繫後，
    約定在花蓮市○○○街（追加起訴書誤植為民國路，業經原
    審公訴檢察官於審理中更正〈詳原審Ａ1卷第313頁）其租住
    處樓下交易毒品，先後向被告二人購買2,000元、2,000元及
    2,000元之海洛因共3次，其中二次是女生（按係指被告丁○○）接聽電話，有談論到交易數量、時間、地點等細節，打
    去的如是女生接的，女生會說甲○○在開車，其會說要拿毒
    品及數量跟時間地點，被告二人電話有時會交換講，該三次
    交易，被告丁○○均與被告甲○○駕車同來送貨等情，業據
    證人丙○○於檢察官補充偵查及原審審理時到庭結證在卷（
    見臺灣花蓮地方法院檢察署98年度偵字第451號偵查卷〈下
    簡稱B2偵查卷〉第45、46頁及原審Ａ1第310頁至第312頁）
    ；抑且，證人丙○○於原審審理時更進而指證：伊第3次向
    被告甲○○購買海洛因係先賒欠，並未於當日付款，伊是於
    被告甲○○交付毒品約一星期後，始以電話聯繫約在遠東牙
    醫診所附近碰面，再將2,000元還給甲○○，還錢當天未買
    毒品等情在卷（詳原審Ａ1第312頁）；又，參以經證人丙○○於偵查中所自承，其0000000000行動電話與被告甲○○所
    使用0000000000行動電話聯絡之97年11月14日18時05分及同
    日18時12分通訊監察譯文，有如下返還購毒欠款之對話：「
    （證人丙○○打給被告甲○○）丙○○稱：你在哪裡？甲○○答：我在市區。丙○○稱：我可能先沒跟你拿，我先拿錢
    給你。甲○○答：好啊！我過去你那邊。丙○○稱：我人在
    遠東牙醫，建林路龍的檳榔，我在門口喝酒。甲○○答：我
    等一下馬上到！（被告甲○○打給證人丙○○）甲○○稱：
    我們到了啊！出來啊！丙○○答：有沒有看到我？甲○○稱
    ：有，我看到了」等（詳B2偵查卷第12頁），益見證人丙○○前揭證述，信而有徵，並非虛妄誣指。
  (二)至證人丙○○於原審交互詰問中，雖一度於辯護人詰問時，
    稱被告丁○○接電話時，其僅說要找甲○○，並未告訴她要
    買毒品云云（原審Ａ1卷第311頁），但於檢察官反詰問時，
    經檢察官提示其於98年1月17日偵訊筆錄，並詰以當時有講
    到向丁○○談論購買毒品的事，是否屬實時，其則答稱「正
    確」（原審Ａ1卷第312頁），足見證人丙○○就其打電話予
    甲○○欲購買毒品時，如係被告丁○○接獲，其會與被告丁○○談及購買毒品之數量及地點等乙節，仍於原審中指證不
    移。佐以證人丙○○於偵查中曾敘及「有時我打去，是女生
    接電話，她說甲○○在開車，我就會跟女生說我要拿的毒品
    和數量」等語（Ｂ2偵查卷第46頁），則若非確有其事，其
    如何能陳述如此枝節之事，足見其於偵查中所證述各節堪以
    採信，其於原審一度證稱未向被告丁○○說要買毒品之事云
    云，純係一時記憶有誤，自難憑此徒認其所為證言有瑕疵而
    不具憑信性。
  (三)再綜觀證人丙○○前開有關被告丁○○之指證，足認被告丁○○確有參與被告甲○○販賣第一級毒品之接聽電話及論及
    交易細節，並同前往約定地點送貨等分擔行為，則被告丁○○與被告甲○○有販賣第一級毒品海洛因予丙○○之犯意聯
    絡及行為分擔，要無疑義。抑且販賣海洛因係違法行為，非
    可公然為之，不論是瓶裝或紙包之毒品，均可任意分裝增減
    份量，而每次買賣之價格、數量，亦隨時依雙方之關係深淺
    、資力、需求程度及對行情之認知等因素，機動調整，故販
    賣毒品之利得，除行為人坦承犯行，或毒品交易之價格、數
    量俱臻明確以外，委難查得其情。惟不論販賣之人究係從價
    差或量差中牟取販賣毒品之不法利益，營利之不法意圖，則
    無不同，且販賣第一級毒品之罪刑甚重，此在毒品圈內並非
    異聞，被告二人與證人丙○○又非至親好友，卻肯甘冒風險
    ，將海洛因出售，由此推之，應係有利可圖所致，自可認定
    被告二人確實有從中獲利，情極明灼，其二人主觀上有營利
    之意圖，應可是認。
  (四)至被告甲○○辯稱伊於97年11月14日雖有向證人丙○○收錢
    ，但係收販售玫瑰石的錢，且當天因丙○○未清償全部欠款
    ，伊與丙○○爭執，丙○○因此懷恨云云，並舉證人己○○
    為證，然證人己○○確認其並未於97年11月14日與被告甲○○見面，因該日其已遭警逮獲，而其係於97年11月14日前1
    、2日因車輛壞掉拜託甲○○載其到修車廠，甲○○說要到
    建國路找人，該人其不認識，甲○○在建國路下車，與所找
    的人好像在吵架，但其不知道在吵什麼，不認識丙○○（經
    由遠距視訊指認）等情，業據證人己○○於本院結證在卷（
    本院卷二第61頁至第67頁）。足見被告甲○○此部分辯解並
    不可採。又被告甲○○、丁○○辯稱與丙○○一起合資到資
    源收回場向人共同購買海洛因乙節，固經證人辛○○於本院
    證述在卷（本院卷二第246至第246之1頁），並為證人丙○○所不否認（本院卷二第65頁至第67頁），但證人丙○○堅
    詞該次合資，與其所指證向被告二人三次購買海洛因之事無
    關，屬另外之事，其向被告二人購買海洛因，被告二人均係
    拿到其住處樓下交易等語綦詳（本院卷二第65頁至第67頁）
    。故被告二人前揭辯解，容與本案事實無涉，難以採為被告
    二人有利之證明。
  (五)綜上，被告二人所辯稱伊並未販賣海洛因云云，純係卸責之
    詞，尚難採信。本案被告二人附表一編號一至三之販賣第一
    級毒品海洛因之犯行，事證明確，堪以認定。
三、論罪及刑之酌減加重之理由
(一)按毒品危害防制條例第4條之規定，於98年5月20日修正公布
    ，98年5月22日生效施行，其中關於該條第1項販賣第一級毒
    品罪，其得併科罰金之法定刑度由1,000萬元提高為2,000萬
    元，被告行為後法律變更，應比較新舊法而為適用，且以修
    正前之舊法對被告有利，自應適用修正前毒品危害防制條例
    第4條第1項之規定。核被告甲○○、丁○○三次共同販賣第
    一級毒品海洛因之行為，均係犯修正前毒品危害防制條例第
    4條第1項之販賣第一級毒品罪。被告甲○○、丁○○於販賣
    前持有毒品海洛因之低度行為，均應為販賣海洛因之高度行
    為所吸收，不另論罪。查被告二人之各次販毒行為，均係在
    刑法修正廢除連續犯規定之後所為，均可獨立分割成罪，本
    於「一罪一罰」之立法目的，自應予以分論併罰。再被告二
    人就所犯販賣第一級毒品之三罪間，均有犯意聯絡及行為分
    擔，應依刑法第28條之規定，論以共同正犯。
(二)被告甲○○有如犯罪事實欄所述科刑及刑罰執行完畢之前科
    紀錄，有臺灣高等法院被告前案紀錄表在卷可稽，其於5年
    以內故意再犯本件有期徒刑以上之三罪，均為累犯，均應依
    刑法第47條之規定，就「得併科罰金」部分加重其刑（至販
    賣第一級毒品罪法定刑之死刑、無期徒刑部分，依法不得加
    重，附此敘明）。又查被告甲○○及丁○○共同販賣毒品海
    洛因，助長毒品流通，戕害國人健康，固值非難，惟其二人
    販賣海洛因之各次金額均僅2000元，獲利並非豐厚，對他人
    及國家社會侵害之程度尚非至鉅，本院認如宣告販賣第一級
    毒品罪之法定最低刑度，猶嫌過重，依一般國民生活經驗法
    則，實屬情輕法重，客觀上當足引起一般人之同情，就被告
    二人之前揭犯行，均依刑法第59條規定，酌減其刑。
四、撤銷改判及科刑之理由
(一)原審認被告二人有附表一編號一至三之犯行明確予以論罪科
    刑，固非無見，惟查(1)被告甲○○有情堪憫恕之情狀，得依
    刑法第59條酌減其刑，原審漏未斟酌於此，尚有未洽；(2)被
    告丁○○僅屬附從角色，其犯罪情節較諸被告甲○○為輕，
    原審未及考量與被告甲○○酌減後之刑度，亦有未當。從而
    ，被告二人上訴意旨猶執陳詞否認有販賣第一級毒品海洛因
    予丙○○之犯行，固為無理由，但原判決既有上揭瑕疵，是
    就被告二人附表一編號一至三販賣第一級毒品部分，難以維
    持，本院就此部分及定執行刑自均應予撤銷改判。
(二)爰審酌被告二人販賣第一級毒品，助長毒品流通，不僅戕害
    國人身心健康，亦間接導致其他犯罪產生，嚴重影響社會治
    安，兼衡被告丁○○依卷證判斷其所為情節，應屬依附於被
    告甲○○從事犯罪之角色，尚非首惡之徒，暨被告二人販賣
    之金額、犯罪動機、目的及犯罪手段，犯後均飾詞卸責，未
    見悔悟之心等一切情狀，各量處如主文所示之刑，被告丁○○所犯三罪並定其應執行刑（至被告甲○○所犯三罪則應與
    其上訴駁回部分定其應執行刑，詳後丙項所述）。末查，被
    告二人共同販賣海洛因所得價金6,000元，雖未據扣案，仍
    應依毒品危害防制條例第19條第1項規定連帶沒收，如全部
    或一部不能沒收時，以其財產連帶抵償之。至於被告二人用
    以聯絡販賣毒品海洛因使用之0000000000號行動電話1支，
    雖係被告二人使用供其販賣第一級毒品所用之物，然並未扣
    案，且非屬違禁物，爰不予宣告沒收。
(乙)、無罪部分：
一、公訴意旨另以：被告甲○○、丁○○二人於97年2月中旬某
    日下午2時許，在花蓮市○○街258號可利亞餐廳附近停車場
    ，以3,000元之價格販賣第一級毒品海洛因予鄭美玉（即附
    表二；起訴書原記載於96年起，多次以3000元至5000元不等
    價格販賣第一級毒品海洛因予鄭美玉，惟原審審理中，業經
    原審公訴檢察官於98年2月9日提出補充理由書更正如上），
    因認被告二人涉犯毒品危害防制條例第4條第1項之販賣第一
    級毒品罪嫌等語。
二、訊據被告甲○○、丁○○堅詞否認有何於上揭時地販賣第一
    級毒品予鄭美玉之犯行，被告甲○○辯稱：伊與鄭美玉有財
    務糾紛，鄭美玉偷標伊的會，為此曾吵過架而生嫌隙，鄭美
    玉對伊之指證應係挾怨報復，伊僅曾與鄭美玉一起去向別人
    拿毒品云云，被告丁○○則以：伊係於97年7月才跟甲○○
    在一起，不可能在97年2月與甲○○一起去找鄭美玉等語置
    辯。按本件公訴人認被告二人涉犯上揭販賣第一級毒品罪嫌
    ，無非以證人鄭美玉於警詢、偵查中及原審審理時所為被告
    不利之證述，及被告二人於偵查中之供述資為論據。惟證人
    鄭美玉警詢筆錄並無證據能力已如上述（詳壹之一）；又被
    告甲○○於偵查中時僅供述與被告丁○○係男女朋友關係，
    故實不足資為有販賣海洛因予鄭美玉之證據；被告丁○○於
    偵查中雖供述曾與甲○○一起交付海洛因予鄭美玉，然所稱
    交付之時間係97年7月（詳臺灣花蓮地方法院檢察署97年度
    偵字第5458號偵查卷〈下簡稱Ａ4偵查卷〉第9頁），顯與本
    件檢察官起訴之97年2月中無涉，自亦難採為被告二人不利
    之證明。從而本件厥應審酌者乃證人鄭美玉於偵查及原審之
    證言是否可信？能否採為被告二人不利之證明？
三、按施用毒品者所稱其向某人買受毒品之指證，不得作為有罪
    判決之唯一證據，仍須調查其他必要之證據，以察其是否與
    事實相符；蓋毒品買受者之指證，其憑信性於通常一般人已
    有所懷疑，尚難確信其為真實，況依毒品危害防制條例第17
    條之規定，其供出毒品來源因而破獲者，復得減輕其刑，則
    其指證之真實性猶有疑慮，是施用毒品者之指證，其真實性
    有待其他必要證據加以補強。所謂必要之補強證據，固不以
    證明販賣毒品犯罪構成要件之全部事實為必要，但以與施用
    者之指證具有相當之關聯性為前提，其經與施用者之指證綜
    合判斷，已達於通常一般人均不致有所懷疑，而得確信施用
    者之指證為真實者，始得為有罪之認定（最高法院97年度台
    上字第277號判決參酌）。
四、經查：
(一)證人鄭美玉於檢察官補充偵查及原審審理時，固迭次具結指
    證被告二人為男女朋友關係，及渠二人如何於97年2月中共
    同販賣3,000元之海洛因予其施用等情，且經與被告甲○○
    對質時，除否認有被告甲○○所稱因會款糾紛，心存報復之
    情事外，並陳明係將所標得之會款借給甲○○購買毒品，尚
    未向甲○○索討，何來爭吵報復等語在卷（見B2偵查卷第52
    至54頁、原審Ａ1卷第249頁至第253頁、第257頁至第259頁
    ）。惟(1)被告丁○○所辯稱伊係於97年7月間，始與被告甲○○成為男女朋友關係，97年2月間並未與被告甲○○在一
    起乙節，業據證人乙○○於本院具結證稱：其係於96年3、4
    月間認識丁○○，之後均在一起迄至97年3月6日其入監服刑
    止，97年2月中丁○○不可能認識別的男朋友，因當時他們
    每天都生活在一起，同時亦一起用美沙同替代療法，都是一
    起到805醫院治療，其97年2月認識甲○○，因為是同村的關
    係，丁○○於其入監服刑期間，每星期都會固定到監獄接見
    ，丁○○說在省立醫院有碰到甲○○，有問她要不要買毒品
    ，其跟丁○○說甲○○是其同村長大的，不要理他，這些對
    話應該是在97年4月至5月間，其印象中丁○○是遇到孫大武
    、甲○○二兄弟，由孫大武問丁○○要不要等語在卷（本院
    卷二第61頁至第67頁）。而臺灣花蓮監獄於97年4月8日、4
    月15日、4月25日、5月5日、5月12日、5月20日確有丁○○
    接見受刑人乙○○之紀錄，復且97年4月25日、5月5日、5月
    12日丁○○與乙○○之會面錄音，確有丁○○向乙○○談及
    在醫院碰到甲○○，甲○○哥哥要丁○○打電話給他，乙○○說不要理他等事實，並有臺灣花蓮監獄98年11月17日花監
    戒字第0980004599號函檢送之接見明細表及乙○○與丁○○
    接見談話錄音光碟，暨本院98年12月1日勘驗筆錄附卷可按
    （本院卷二第122頁至第136頁）。足證被告丁○○前揭所辯
    伊於97年2月中並未與甲○○在一起，不是男女朋友關係乙
    情，尚非虛詞。則證人鄭美玉指稱97年2月中被告丁○○係
    被告甲○○之女友，二人一起送海洛因予其云云，是否全然
    可信，已非無疑。(2)況，證人鄭美玉於偵查中稱甲○○係駕
    駛銀色歐寶小客車與其交易，錢是透過車窗交易，給被告二
    人等語（詳臺灣花蓮地方法院檢察署97年度偵字第5457號偵
    查卷〈下簡稱Ａ2偵查卷〉第27頁），且依證人鄭美玉於警
    詢中所稱，甲○○所駕自小客車車號為Ｎ9-2699號（警卷一
    第13至15頁；且按證人鄭美玉警詢筆錄固無證據能力，然非
    不得為彈劾證據，合此說明）。然Ｎ9-2699號自小客車雖確
    係台灣通用歐普銀色轎式，排氣量1998之小客車，但該小客
    車於97年5月7日尚登記為戊○○所有，於97年6月6日始過戶
    登記為孫大武（被告甲○○之兄）所有乙節，有交通部公路
    總局臺北區監理所花蓮監理站以98年8月11日北監花一字第
    0980007328號函檢送之Ｎ9-2699號車籍資料在卷可按，並據
    證人戊○○於本院結證明確（本院卷二第147頁至第149頁）
    ，且戊○○並不認識被告甲○○，不可能借車予甲○○，復
    據證人戊○○證明在卷（同上卷頁）。故證人鄭美玉所指97
    年2月被告二人係駕駛前開自小客車云云，是否屬實，亦值
    商榷。從而，證人鄭美玉所指被告二人於97年2月中共同販
    賣海洛因予其之情節，就被告二人之關係及所駕駛車輛等，
    核與事實不符，其指證容有瑕疵，已難依其指證，作為被告
    二人論罪之依據。
(二)至卷附監聽譯文（警卷一第80頁至第126頁、原審Ａ1卷第89
    頁至第97頁），其監聽時間係97年11月14日至97年11月17日
    ，及97年9月1日至97年11月3日，均與證人鄭美玉指證之97
    年2月中無關，亦無法作為證人鄭美玉指證真實性之補強。
五、綜上所述，證人鄭美玉所為前揭不利於被告二人之陳述，除
    有與事實不符之情形如前述外，就證人鄭美玉除該不利於被
    告之陳述本身之外，本院職權調查證據結果，亦無其他足資
    證明其不利於被告二人之陳述所指之犯罪事實確具有相當程
    度真實性之證據可資擔保，殊難僅憑鄭美玉所為不利於被告
    二人之供述，即得遽採為被告二人不利之證據。此外，又查
    無其他積極事證足以證明被告二人確有如公訴意旨所指犯行
    ，自屬不能證明被告二人有此犯罪，就此部分公訴意旨，本
    院自應為被告二人無罪之諭知。
六、原審未查，就此部分判處被告二人罪刑，尚屬有誤，被告二
    人此部分上訴為有理由，本院自應撤銷改判。
乙、上訴駁回部分
(甲)、有罪部分
一、認定犯罪事實所憑之證據及理由
(一)訊據被告甲○○否認有何販賣第二級毒品安非他命予庚○○
    之犯行，辯稱：伊曾介紹庚○○購買毒品，但庚○○嗣未到
    來，遂未能帶其前往，伊去吉安火車站是要帶庚○○去找工
    作，並未販毒予庚○○云云。
(二)惟查證人庚○○曾分別於97年10月5日、同年10月底某日及
    同年11月14日或15日（追加起訴書誤載為97年11月25日），
    以其持用之0000000000號行動電話與被告甲○○0955開頭之
    行動電話聯繫後，均約在吉安火車站前交易毒品，先後向被
    告甲○○購買2,000元、2,000元及1,000元之安非他命共3
    次之事實，業據證人庚○○於檢察官補充偵查時及原審審理
    時到庭結證綦詳（見B2偵查卷第33、34頁及原審Ａ1卷第342
    頁至第346頁），證人庚○○於原審並進而證稱：其第3次向
    被告甲○○購買安非他命時，被告甲○○之行動電話門號已
    更換為0000000000號，嗣並提供其已將甲○○上開聯繫門號
    存錄於自己手機電話簿檔案之畫面供檢察官勘驗以實其說，
    而此亦經檢察官當庭勘驗其手機存檔資料屬實（見B2偵查卷
    第34頁），足認證人庚○○所述確有根據，並非憑空捏造。
    被告甲○○於原審審理時要求與證人庚○○對質，冀以其之
    所以前往吉安火車站，係因欲帶庚○○去找工作之說法顛覆
    證人庚○○之證詞，惟庚○○仍堅詞證稱：被告甲○○之前
    曾帶伊去找工作，但這三次去吉安火車站，係為向被告甲○○購買安非他命，且均當場交貨付款等語無訛，足認被告甲○○此部分所辯，委無可採。
(二)抑且，證人庚○○於本院99年4月27日審理中，於交互詰問
    過程，經辯護人詰問時，雖結證稱未向被告甲○○買毒品，
    是警察說要追甲○○，要其配合，其之前有吸毒，如果不配
    合要辦其販賣，其會怕，在偵查所言是假話，97年11月16日
    15時59分的通聯紀錄，是甲○○原本向其借15萬或10萬元，
    但其未借，甲○○就說帶其一起去，要證明甲○○借錢是真
    的要買東西，（辯護人問：檢察官偵查時，檢察官檢查你手
    機裡面有寫大勝，0000000000，為何有這樣的記載？）可能
    看錯格，事情太久了，不知道會這樣；而經檢察官反詰問時
    ，亦稱之前在檢察官面前所言是不實在云云（本院卷二第24
    4頁至244之1頁），然經本院補充訊問時，則坦認其手機內
    所載「大盛」就是被告甲○○，其在檢察官及原審證稱向甲○○買三次安非他命，是實話，一開始（指本院99年4月27
    日審理中辯護人及檢察官之詰問）說過去說的不實在，只是
    不讓甲○○判這麼重，剛開始做偽證知道錯了等語綦詳（本
    院卷二第245頁至第246頁），可見證人庚○○於本院上開審
    理時，回答辯護人及檢察官之證言，純係事後迴護之詞，不
    足採為被告甲○○有利之認定。又參諸前揭貳之甲之(甲)之一
    之(二)之(三)有關意圖營利之認定說明，被告甲○○此部分販
    賣第二級毒品予庚○○，亦有營利意圖灼然至明。
(三)綜上，被告甲○○於附表一編號四至六所示販賣第二級毒品
     之犯行事證明確，堪以認定。
二、論罪及上訴駁回之理由
(一)毒品危害防制條例第4條之規定，於98年5月20日修正公布，
    並於98年5月22日生效施行，其中關於該條第2項販賣第二級
    毒品罪，其得併科罰金之法定刑度由從700萬元提高為1,
    000萬元，被告行為後法律變更，自應比較新舊法而為適用
    ，以修正前之舊法有利於被告，爰適用修正前毒品危害防制
    條例第4條第2項之規定。核被告甲○○三次單獨販賣第二級
    毒品安非他命之行為，均係犯修正前毒品危害防制條例第4
    條第2項之販賣第二級毒品罪。其販賣前持有毒品安非他命
    之低度行為，均應販賣安非他命之高度行為所吸收，不另論
    罪。查被告甲○○各次販賣安非他命之行為，均係在刑法修
    正廢除連續犯規定之後所為，均可獨立分割成罪，本於「一
    罪一罰」之立法目的，自應予以分論併罰。另被告甲○○有
    犯罪事實欄所載科刑及刑罰執行完畢之前科紀錄，有臺灣高
    等法院被告前案紀錄表乙份在卷可稽，其於5年以內故意再
    犯本件有期徒刑以上之三罪，均為累犯，應依刑法第47 條
    之規定，就法定本刑為有期徒刑、得併科罰金部分加重其刑
    （按販賣第二級毒品罪之法定刑無期徒刑部分不得加重）。
(二)原審就被告甲○○於附表一編號四至六所載販賣第二級毒品
    之犯罪事實，認其事證明確，適用修正前毒品危害防制條例
    第4條第2項、第19條第1項，刑法第47條第1項、第51條第5
    款等規定，並審酌被告甲○○販賣第二級毒品，助長毒品流
    通，不僅戕害國人身心健康，亦間接導致其他犯罪產生，嚴
    重影響社會治安，兼衡其犯罪動機、目的及犯罪手段，犯後
    均飾詞卸責，未見悔悟之心等一切情狀，各量處如附表一編
    號四至六所示之刑，並說明被告甲○○單獨販賣安非他命所
    得之價金共5,000元，雖未經扣案，仍應依毒品危害防制條
    例第19條第1項規定宣告沒收，如全部或一部不能沒收時，
    以其財產抵償之等（至被告甲○○用以聯絡販賣毒品安非他
    命使用之0000000000號、0000000000號行動電話各1支，雖
    係被告甲○○使用供其販賣第二級毒品所用之物，然並未扣
    案，且非屬違禁物，不予宣告沒收，原審就此部分漏未說明
    ，爰補充之），經核其認事用法並無違誤，量刑亦稱妥適，
    應予維持。被告甲○○上訴意旨猶執陳詞否認犯行，為無理
    由，應予駁回。
(乙)、無罪部分：
一、公訴意旨略以：被告丁○○基於與同案被告甲○○販賣安非
    他命之犯意聯絡，於97年10月下旬某日，以行動電話聯繫後
    ，由同案被告甲○○駕車一同前往吉安火車站前，共同販賣
    2,000元之安非他命予庚○○1次，因認被告丁○○涉犯（修
    正前）毒品危害防制條例第4條第2項之販賣第二級毒品罪嫌
    云云（原追加起訴〈98年度偵字第451號〉認被告丁○○除
    有該次共同販賣安非他命之犯行外，尚曾於97年10月5日及
    97年11月中旬某日〈原追加起訴書記載為11月25日，嗣經原
    審公訴檢察官當庭更正〉，在吉安火車站前，與同案被告甲○○共同販賣安非他命予庚○○二次，惟此部分業經原審公
    訴檢察官於原審98年4月23日審理及論告時〈原審Ａ1卷第34
    6頁、第351頁〉，以證據薄弱為由，當庭更正犯罪事實如上
    ）。
二、按犯罪事實應依證據認定之，無證據不得認定犯罪事實，又
    不能證明被告犯罪者，應諭知無罪之判決，刑事訴訟法第15
    4條第2項、第301條第1項分別定有明文。次按認定犯罪所憑
    之證據，雖不以直接之證據為限，間接證據亦包含在內，然
    而無論直接證據或間接證據，其為訴訟上之證明，須於通常
    一般人均不致有所懷疑，而得確信其為真實之程度者，始得
    據為有罪之認定，倘其證明尚未達於此一程度，而有合理之
    懷疑存在時，事實審法院復已就其心證上理由予以闡述，敘
    明其無從為有罪之確信，因而為無罪之判決，尚不得任意指
    為違法；又刑事訴訟法第161條已於91年 2月8日修正公布，
    修正後同條第 1項規定：檢察官就被告犯罪事實，應負舉證
    責任，並指出證明之方法。因此，檢察官對於起訴之犯罪事
    實，應負提出證據及說服之實質舉證責任。倘其所提出之證
    據，不足為被告有罪之積極證明，或其闡明之證明方法，無
    從說服法官以形成被告有罪之心證，基於無罪推定之原則，
    自應為被告無罪判決之諭知，最高法院76年臺上字第4986號
    、92年臺上字第128號分別著有判例可資參照。
三、公訴人認被告丁○○於97年10月下旬某日另涉（修正前）毒
    品害防制條例第4條第2項之販賣第二級毒品罪嫌，無非以證
    人庚○○於警詢及補充偵查中之證述為其論據。訊據被告丁○○堅決否認有販賣安非他命之犯行，辯稱：伊並不認識庚○○，未與庚○○接洽，不曾販賣毒品予庚○○等語。
四、經查：
(一)按證人庚○○警詢筆錄並無證據能力，已如上述，是其警詢
    筆錄不能作為被告丁○○犯罪事實之直接或間接證據，合先
    說明。次查，證人庚○○於98年1月21日補充偵查時，對檢
    察官詢及斯時曾陪同被告甲○○前來交付安非他命之女性友
    人，是否為口卡照片上所示之丁○○（提示丁○○照片令其
    辨認）？證人庚○○答稱：因係黑白照片，不是很確定，但
    很像，有八分像等語（見B2偵查卷第66頁），而於原審最後
    審理時再度到庭，並在交互詰問程序中結證稱：「（辯護人
    問：你打電話給甲○○電話是何人所接？）有時是甲○○接
    ，有時是一個女的接的，那女的我不認識，但我會告訴她我
    要找大勝或哥哥。（辯護人問：你是否曾經向那個女的說要
    向甲○○買毒品？）沒有。‧‧‧（審判長問：你向甲○○
    聯絡的三次電話，其中有一次是女的接的，你能否確認那個
    女的就是剛才在庭的被告丁○○〈按經隔離訊問〉？）我只
    有聽到聲音，並沒有看到人。（審判長問：你跟甲○○都是
    在吉安火車站那裡交易，有幾次是甲○○自己一個人來，有
    幾次是有人陪他來？）我記得第二次交易的時候，有個女的
    有陪他來，但到底是誰，我並不知道。（審判長問：是否就
    是剛才在庭的被告丁○○？）我真的不知道。」等語（見原
    審A1卷第343頁至第344頁）。則證人庚○○既無法明確指證
    曾以電話聯繫及陪同被告甲○○前往吉安火車站交付毒品之
    女性友人即為被告丁○○，所證尚有瑕疵。
(二)抑且，觀諸證人庚○○於原審審理時所為如上證述，雖確有
    某女代接電話，並陪同被告甲○○前往交易毒品，然庚○○
    既未向電話中之某女提及購買毒品之事，某女又僅單純陪同
    甲○○前往，故亦難遽認該某女有參與被告甲○○販賣第二
    級毒品安非他命予庚○○之行為，或有犯意聯絡。況被告丁○○亦始終否認其事，而被告丁○○上開被訴部分，除庚○○之證述外，並無其他證據可資憑認被告丁○○確有公訴人
    所指之販賣安非他命之犯行，故尚難遽認被告丁○○涉有共
    同販賣第二級毒品之罪名。原審基此，就此部分為被告丁○○無罪之諭知，經核其認事並無不當，應予維持。
五、檢察官上訴意旨以被告丁○○係被告甲○○之女友，業經認
    定在案，及依通訊譯文被告丁○○時而代接電話，時而居間
    轉達毒品交易事宜；及來電者於丁○○代接電話時，第一時
    間即可毫無懷疑的直呼丁○○小名（蕾蕾）等，而指摘原判
    決此部分就被告丁○○為無罪之判決不當云云。然被告丁○○係被告甲○○之女友，與其是否參與共同販賣安非他命予
    庚○○，應屬二事，不得僅以其為甲○○之女友即率而臆測
    其有參與甲○○任何犯罪行為；又卷附通訊監察譯文，有關
    被告丁○○通話部分（詳Ｂ2偵查卷第11頁、第13頁、第14
    頁、第16頁、第19頁）均與證人庚○○無關，是以上開通訊
    監察譯文亦無法資為被告丁○○有罪之證明。檢察官前開上
    訴意旨仍為無理由，應予駁回。
丙、被告甲○○定執行刑部分：
    被告甲○○所犯附表一編號一至六宣告欄所示各宣告刑（即
    上開撤銷改判部分所處之刑與上訴駁回部分所處之刑），應
    執行有期徒刑20年，共同販賣第一級毒品所得6000元及販賣
    第二級毒品所得5000元均沒收之（其中共同販賣第一級毒品
    所得6000元部分與丁○○連帶沒收），如全部或一部不能沒
    收時，以其財產抵償之（其中共同販賣第一級毒品所得6000
    元與丁○○連帶抵償）。
據上論斷，應依刑事訴訟法第368條、第369條第1項前段、第364
條、第299條第1項前段、第301條第1項，修正前毒品危害防制條
例第4條第1項、第2項、毒品危害防制條例第19條第1項，刑法第
第2條第1項、第11條、第28條、第47條第1項、第59條、第51條
第5款，判決如主文。
本案經檢察官朱秋菊到庭執行職務。
中    華    民    國    99    年    5     月    11    日
                  刑事庭審判長法 官  何方興
                              法 官  王紋瑩
                              法 官  許仕楓
以上正本證明與原本無異。
如不服本判決，應於收受送達後10日內向本院提出上訴書狀，其
未敘述理由者，並得於提起上訴狀後10日內向本院補提理由書（
均須按他造當事人之人數附繕本）「切勿逕送上級法院」。
中    華    民    國    99    年    5     月    11    日
                             書記官  陳有信
附錄本判決論罪之法律條文：
修正前毒品危害防制條例第4條：
製造、運輸、販賣第一級毒品者，處死刑或無期徒刑；處無期徒
刑者，得併科新臺幣1千萬元以下罰金。
製造、運輸、販賣第二級毒品者，處無期徒刑或 7年以上有期徒
刑，得併科新臺幣7百萬元以下罰金。
製造、運輸、販賣第三級毒品者，處 5年以上有期徒刑，得併科
新臺幣5百萬元以下罰金。
製造、運輸、販賣第四級毒品者，處 3年以上10年以下有期徒刑
，得併科新臺幣3百萬元以下罰金。
製造、運輸、販賣專供製造或施用毒品之器具者，處1年以上7年
以下有期徒刑，得併科新臺幣1百萬元以下罰金。
前五項之未遂犯罰之。
附表一
  ┌──┬──────────┬─────────┬───────┐
  │編號│      犯罪事實      │    論罪罪名      │   宣告刑     │
  ├──┼──────────┼─────────┼───────┤
  │ 一 │於97年10月上旬某日，│甲○○、丁○○係犯│甲○○、丁○○│
  │    │丙○○以其持用之0938│修正前毒品危害防制│共同販賣第一級│
  │    │509628號行動電話，撥│條例第4條第1項販賣│毒品，甲○○累│
  │    │打甲○○或丁○○所持│第一級毒品罪。    │犯，處有期徒刑│
  │    │用0000000000號行動電│                  │拾陸年陸月，程│
  │    │話，約定於花蓮市國民│                  │芝蕾處有期徒刑│
  │    │七街53號丙○○租住處│                  │拾伍年肆月；共│
  │    │樓下，由甲○○及程芝│                  │同販賣第一級毒│
  │    │蕾一同前往交付第一級│                  │品所得新臺幣貳│
  │    │毒品海洛因，並向陳義│                  │仟元沒收之，如│
  │    │民收取新台幣2000元。│                  │全部或一部不能│
  │    │                    │                  │沒收時，以其等│
  │    │                    │                  │財產連帶抵償之│
  │    │                    │                  │。            │
  ├──┼──────────┼─────────┼───────┤
  │ 二 │於97年10月下旬某日，│甲○○、丁○○係犯│甲○○、丁○○│
  │    │丙○○以其持用之0938│修正前毒品危害防制│共同販賣第一級│
  │    │509628號行動電話，撥│條例第4條第1項販賣│毒品，甲○○累│
  │    │打甲○○或丁○○所持│第一級毒品罪。    │犯，處有期徒刑│
  │    │用0000000000號行動電│                  │拾陸年陸月，程│
  │    │話，約定於花蓮市國民│                  │芝蕾處有期徒刑│
  │    │七街53號丙○○租住處│                  │拾伍年肆月；共│
  │    │樓下，由甲○○及程芝│                  │同販賣第一級毒│
  │    │蕾一同前往交付第一級│                  │品所得新臺幣貳│
  │    │毒品海洛因，並向陳義│                  │仟元沒收之，如│
  │    │民收取新台幣2000元。│                  │全部或一部不能│
  │    │                    │                  │沒收時，以其等│
  │    │                    │                  │財產連帶抵償之│
  │    │                    │                  │。            │
  ├──┼──────────┼─────────┼───────┤
  │ 三 │於97年11月上旬某日，│甲○○、丁○○係犯│甲○○、丁○○│
  │    │丙○○以其持用之0938│修正前毒品危害防制│共同販賣第一級│
  │    │509628號行動電話，撥│條例第4條第1項販賣│毒品，甲○○累│
  │    │打甲○○或丁○○所持│第一級毒品罪。    │犯，處有期徒刑│
  │    │用0000000000號行動電│                  │拾陸年陸月，程│
  │    │話，約定於花蓮市國民│                  │芝蕾處有期徒刑│
  │    │七街53號丙○○租住處│                  │拾伍年肆月；共│
  │    │樓下，由甲○○及程芝│                  │同販賣第一級毒│
  │    │蕾一同前往交付第一級│                  │品所得新臺幣貳│
  │    │毒品海洛因，於交付毒│                  │仟元沒收之，如│
  │    │品約一星期後，約定於│                  │全部或一部不能│
  │    │遠東牙醫診所收取新臺│                  │沒收時，以其等│
  │    │幣2000元。          │                  │財產連帶抵償之│
  │    │                    │                  │。            │
  ├──┼──────────┼─────────┼───────┤
  │ 四 │於97年10月5日，鍾金 │甲○○犯修正前毒品│甲○○販賣第二│
  │    │原以其持用之0000000 │危害防制條例第4條 │級毒品，累犯，│
  │    │463號行動電話，撥打 │第2項之販賣第二級 │處有期徒刑捌年│
  │    │甲○○0000000000號行│毒品罪。          │，販賣第二級毒│
  │    │動電話，約定於吉安火│                  │品所得新臺幣貳│
  │    │車站，由甲○○交付第│                  │仟元沒收，如全│
  │    │二級毒品安非他命，並│                  │部或一部不能沒│
  │    │向庚○○收取新台幣20│                  │收時，以其財產│
  │    │00元。              │                  │抵償之。      │
  ├──┼──────────┼─────────┼───────┤
  │ 五 │於97年10月底某日，鍾│甲○○犯修正前毒品│甲○○販賣第二│
  │    │金原以其持用之097235│危害防制條例第4條 │級毒品，累犯，│
  │    │2463號行動電話，撥打│第2項之販賣第二級 │處有期徒刑捌年│
  │    │甲○○0000000000號行│毒品罪。          │，販賣第二級毒│
  │    │動電話，約定於吉安火│                  │品所得新臺幣貳│
  │    │車站，由甲○○交付第│                  │仟元沒收，如全│
  │    │二級毒品安非他命，並│                  │部或一部不能沒│
  │    │向庚○○收取新台幣20│                  │收時，以其財產│
  │    │00元。              │                  │抵償之。      │
  ├──┼──────────┼─────────┼───────┤
  │ 六 │於97年11月14日或15日│甲○○犯修正前毒品│甲○○販賣第二│
  │    │，庚○○以其持用0972│危害防制條例第4條 │級毒品，累犯，│
  │    │352463號行動電話，撥│第2項之販賣第二級 │處有期徒刑捌年│
  │    │打甲○○0000000000號│毒品罪。          │，販賣第二級毒│
  │    │行動電話，約定於吉安│                  │品所得新臺幣壹│
  │    │火車站，由甲○○交付│                  │仟元沒收，如全│
  │    │第二級毒品安非他命，│                  │部或一部不能沒│
  │    │並向庚○○收取新台幣│                  │收時，以其財產│
  │    │1000元。            │                  │抵償之。      │
  └──┴──────────┴─────────┴───────┘
附表二
  ┌─────────────┬─────────────────┐
  │  被    訴    事    實    │      被   訴   法   條           │
  ├─────────────┼─────────────────┤
  │97年2月中旬某日下午2時許，│ 修正前毒品危害防制條例第4條第1項 │
  │丁○○與甲○○駕駛N9-2699 │ 販賣第一級毒品罪。               │
  │號自小客車前往花蓮市商校  │                                  │
  │街258號可利亞餐廳附近停車 │                                  │
  │場，與鄭美玉會面交付第一  │                                  │
  │級毒品海洛因與鄭美玉，並  │                                  │
  │向鄭美玉收取販賣毒品之價  │                                  │
  │額新台幣3000元。（係原審  │                                  │
  │公訴檢察官98年2月9日補充  │                                  │
  │理由書所更正之被訴事實）  │                                  │
  │。                        │                                  │
  └─────────────┴─────────────────┘

司法院資訊處製作；財團法人民間司法改革基金會備份。
